臺灣桃園地方法院刑事判決　　　　　　　　　　　　　九十三年度交訴字第五五號
　　公　訴　人　臺灣桃園地方法院檢察署檢察官
　　被　　　告　乙○○　男　四.
右列被告因肇事遺棄等案件，經檢察官提起公訴（九十二年度偵字第一七七七七號）
，本院判決如左：
    主    文
乙○○因過失傷害人，累犯，處有期徒刑月；又駕駛動力交通工具肇事，致人受傷
而逃逸，累犯，處有期徒刑捌月。應執行有期徒刑拾月。
    事    實
一、乙○○前於民國九十一年間因偽造文書案件，經本院於九十一年十一月十五日以
    九十一年度訴字第一一六二號判決判處有期徒刑三月確定，甫於九十二年四月二
    十二日易科罰金執行完畢（構成累犯）。猶不知警惕，復於九十二年四月二十六
    日夜間，駕駛車號五Ｆ─六七九０號之自小客車，沿桃園縣桃園市○○路之內側
    車道往南崁方向行駛，於同日二十三時十五分許，途經經國路與天祥三街交岔路
    口時，適同向前方有甲○○無照騎乘車號ＩＶＦ─七八０號重型機車，疏未注意
    依規定以兩段方式進行左轉彎，即逕在經國路之內側車道，欲左轉天祥三街行駛
    ，乙○○本應注意車前狀況，並隨時採取必要之安全措施，以避免危險之發生，
    而依當時之天候雖陰、然夜間有照明、路面乾燥、無缺陷及障礙物、視距良好，
    顯無不能注意之情形，竟疏未注意及上開規定，貿然前行，致所駕自用小客車之
    車頭，自後撞及甲○○所騎乘重型機車之後側，使甲○○人車倒地後，因此受有
    骨盆上肢下肢恥骨骨折等之傷害。詎乙○○於肇事致甲○○受傷後，不但未停留
    肇事現場對受傷之甲○○施以必要之救助，反因一時心虛，乃另行起意迅即駕車
    逃逸。嗣經警據報前往處理並依遺落現場之五Ｆ─六七九０號車牌，於九十二年
    六月二十四日循線查獲乙○○，始悉上情。
二、案經甲○○訴由桃園縣政府警察局桃園分局報請臺灣桃園地方法院檢察署檢察官
    偵查起訴。
    理  由
一、訊據被告乙○○固坦認於前揭時、地駕駛自用小客車肇事致告訴人甲○○因而受
    傷等情，惟辯稱：伊當時係綠燈直行經國路之內側車道，行經天祥三街路口時，
    告訴人突自右邊衝出來，但當時伊只看到一個黑影，不知撞到什麼東西，又因急
    著去臺北上班，所以未下車確定云云。經查：
  (一)被告右揭過失傷害之犯行，業據證人即告訴人甲○○於本院審理時到庭證述綦詳
    ，復有道路交通事故調查報告表一件、現場照片八張及敏盛綜合醫院出具之診斷
    證明書一紙附卷可稽。而依前揭現場照片所示：肇事後被害人機車之後側車殼破
    損、椅墊脫落；被告遺落現場之五Ｆ─六七九０號車牌，則向內凹陷等跡證，參
    以本件肇事之經國路，為同向三車道之市區道路，與天祥三街之交岔路口處，並
    劃有機車待轉區○○○○○道路交通事故調查報告表所繪現場圖可參，依道路交
    通安全規則第九十九條第一項第三款之規定，證人甲○○騎乘重型機車行駛肇事
    路段自應以兩段方式進行左轉彎，然證人甲○○既自承其無照騎乘重型機車從敏
    盛綜合醫院駛入經國路直行後，擬由經國路與天祥三街路口，向左迴轉往特易購
    （即桃園市區方向）行駛，其在經國路直行約幾秒鐘後，即遭被告自後撞及等情
    ，再佐以證人甲○○遭被告追撞之位置係在經國路內側車道，甫進入與天祥三街
    交岔路口處，亦經該證人在前揭現場圖上以三角形符號標示明確。綜此研判，本
    件車禍顯係告訴人甲○○無照騎乘重型機車，疏未注意依兩段方式左轉彎，即逕
    由經國路之內側車道，欲左轉天祥三街行駛，同向後方之被告亦疏未注意此一車
    前狀況，猶貿然前行，所駕自用小客車遂自後撞及告訴人騎乘之重型機車而肇致
    。
  (二)按汽車駕駛人應注意車前狀況，並隨時採取必要之安全措施，道路交通安全規則
    第九十四條第三項定有明文。被告為自用小客車駕駛人，對於上開規定，理當知
    之甚詳並能注意及之，而依當時之天候雖陰、然夜間有照明、路面乾燥、無缺陷
    及障礙物、視距良好，顯無不能注意之情形，詎竟疏未注意告訴人已進入經國路
    內側車道此一車前動態，猶貿然前行，以致肇事，其有過失甚明；雖告訴人無照
    騎乘重型機車，疏未注意於向左迴轉往桃園市區方向前，應依兩段方式左轉彎，
    即逕由經國路之內側車道左轉彎，就本件車禍之發生亦與有過失，惟仍不因此解
    免被告過失刑責。被告之過失行為與告訴人所受傷害間，復具相當因果關係，是
    其有過失傷害之犯行，至為灼然。
  (三)又被告肇事致告訴人受傷後，未為任何必要之救護措施，馬上逃離現場，棄已受
    傷之告訴人於不顧等情，亦據證人蔡慧青結證在卷，被告雖辯稱：不知撞到什麼
    東西云云，惟被告係以車頭自後追撞告訴人所騎機車，已如前述，衡情豈有不知
    所撞為何之理，況由被告於本院審理時，供承：肇事後伊往前開，到了一路口即
    右轉，將車子停在一棟大樓旁後有回去看，走了約三百公尺，見那邊無人處理，
    即攔計程車回臺北，但伊車子尚能行駛等語觀之，益徵被告當時確知其已肇事致
    人受傷，否則何需捨原車不用，反以徒步之方式折回現場查看，上開所辯顯係事
    後卸責之詞，要無可採。故被告此部分駕駛動力交通工具肇事，致人受傷後逃逸
    之犯行，亦堪認定。
  (四)綜上所述，本件事證明確，被告犯行均堪認定，自應予依法論科。
三、核被告乙○○所為，係犯刑法第二百八十四條第一項前段之過失傷害罪；又駕駛
    上開動力交通工具肇事，致告訴人受傷後逃逸之行為，係另犯刑法第一百八十五
    條之四之駕駛動力交通工具肇事致人受傷逃逸罪。所犯上開二罪，一為過失犯，
    一為故意犯，構成要件不同，其故意犯部分則係各別起意，應予分論併罰。又被
    告前於九十一年間因偽造文書案件，經本院於九十一年十一月十五日以九十一年
    度訴字第一一六二號判決判處有期徒刑三月確定，甫於九十二年四月二十二日易
    科罰金執行完畢，有臺灣高等法院被告全國前案紀錄表一份在卷可按，其於刑之
    執行完畢後，五年內再犯本件有期徒刑以上之各罪，均為累犯，應各依刑法第四
    十七條之規定加重其刑。審酌被告之品性、素行，車禍後不思救助被害人即逕行
    離去，其心存僥倖及圖卸刑責，實無足取，且雖已賠償告訴人約新臺幣十五萬元
    ，惟迄未與告訴人達成民事和解、其過失程度及犯罪後之態度等一切情狀，各量
    處如主文所示之刑，並定其應執行之刑，以資懲儆。
 據上論斷，應依刑事訴訟法第二百九十九條第一項前段，刑法第一百八十五條之四、
、第二百八十四條第一項前段、第四十七條、第五十一條第五款，罰金罰鍰提高標準
條例第一條前段，判決如主文。
本案經檢察官崔秉君到庭執行職務。
中　　　華　　　民　　　國　　九十三　　年　　　十　　　月　　二十九　　日
                                臺灣桃園地方法院交通法庭
                                  審判長法  官  蔡 榮 澤
                                        法  官  魏 于 傑
                                        法  官  丁 俊 成
右正本證明與原本無異。
如不服本判決，應於判決送達後十日內向本院提出上訴狀（應附繕本），上訴於臺灣
高等法院。
                                        書記官  簡 慧 瑛
中　　　華　　　民　　　國　　九十三　　年　　 十一 　　月　　　四　　　日
附錄本案論罪科刑依據之法條：
刑法第一百八十五條之四：
駕駛動力交通工具肇事，致人死傷而逃逸者，處六月以上五年以下有期徒刑。
刑法第二百八十四條：
因過失傷害人者，處六月以下有期徒刑、拘役或五百元以下罰金，致重傷者，處一年
以下有期徒刑、拘役或五百元以下罰金。
從事業務之人，因業務上之過失傷害人者，處一年以下有期徒刑、拘役或一千元以下
罰金，致重傷者，處三年以下有期徒刑、拘役或二千元以下罰金。
